【裁判字號】    97,苗簡,503
【裁判日期】    980113
【裁判案由】    拆屋還地
【裁判全文】
臺灣苗栗地方法院民事簡易判決     97年度苗簡字第503號
  原      告  乙○○
  訴訟代理人  丙○○○
                          6號.
  被      告  甲○○
                          號
上列當事人間請求拆屋還地事件，本院於民國97年12月30日言詞
辯論終結，判決如下：
    主  文
被告應將坐落苗栗縣南庄鄉○○里○段北獅里興小段一七五之九
地號土地如附件三附圖標示B 部分面積計一二九點三平方公尺範
圍內之木屋拆除，並將上開範圍之土地返還原告。
訴訟費用由被告負擔。
本判決得假執行。
    事實及理由
壹、程序部分：
一、按不變更訴訟標的而補充或更正事實上或法律上之陳述者，
    非為訴之變更或追加；民事訴訟法第256 條第1 款定有明文
    。本件原告原起訴請求被告應將坐落系爭土地上整棟小木屋
    （道路上端第一間）拆除後，將土地返還予原告。嗣於民國
    97年12月30日當庭更正聲明為：被告應將系爭土地如附圖B
    部分面積計一二九點三平方公尺之地上物拆除、騰空後，將
    土地返還予原告（卷第85頁）。核其變更係屬補充、更正事
    實上之陳述，自應准許。
二、民事訴訟法上所謂一事不再理之原則，乃指同一事件已有確
    定之終局判決而言。所謂同一事件，必同一當事人，就同一
    訴訟標的而為訴之同一聲明，若此之者有一不同，自不得謂
    為同一事件。本件原告前曾依附件一內政部土地測量局94年
    7 月27日鑑定圖所定界址，依據民法第767 條規定請求被告
    拆屋還地，業經本院93年度苗簡字第229 號、94年度簡上字
    第29號判決確定（原告並提起再審，亦經本院94年再易字第
    23號、95年度再易字第1 號駁回），後因原告與訴外人戴瑞
    昌請求確認（175-9 地號與同地段175-11地號土地）界址事
    件，經本院96年度苗簡字第507 號、96年度簡上字第15號判
    決，於97年3 月18日確定，並確認如附件二附圖所示A.B.C.
    D.E.F.G 為175-9 地號與175-11地號之界址，因此本件因有
      新證據之出現，即不同原告於94年度簡上字第29號判決主
      張之界址，且為本院於97年3 月18日判決確定，本院即應
      受96 年 度簡上字第15號確認界址之拘束，而認本件拆屋
      還地事件與本院94年度簡上字第29號拆屋還地，因界址不
      同，為不同之事件，沒有一事不再理之適用，合先敘明。
貳、實體部分：
一、原告起訴主張：坐落苗栗縣南庄鄉○○里○段北獅里興小段
    一七五之九地號土地（以下簡稱系爭土地）為原告所有，被
    告無任何權源在原告所有之系爭土地上如附件三所示附圖標
    示B 部分面積計一二九點三平方公尺範圍內小木屋，無權占
    用原告所有系爭土地。雖經原告請求被告自行拆除上開地上
    物返還土地，未獲置理。為此，爰依民法第76 7條前段之規
    定，請求被告將占用系爭土地之地上物拆除，並將占用之土
    地返還原告等語。並聲明：如主文第1 項所示。
二、被告則以：原告於95年間已經訴請拆屋還地，經法院判決確
    定，故本件應有一事不再理之適用。系爭土地經多次測量，
    均沒有占用原告之土地，原告與戴瑞昌土地鑑界之時，也沒
    有通知被告，測量後卻說被告所所有之小木屋占用原告所有
    之土地，令人難以信服。如果有占用原告所有之土地，原告
    應該跟我買小木屋等語置辯，並聲明：原告之訴駁回。
三、原告主張系爭土地為原告所有，被告在原告所有之系爭土地
    上如附件三所示附圖標示B 、面積計一二九點三平方公尺範
    圍內搭建小木屋，無權占用原告所有系爭土地等情，業據提
    出系爭土地之土地登記謄本、地籍圖附卷可憑（詳卷第10、
    11頁），且經本院勘驗現場及囑託苗栗縣頭份地政事務所測
    量屬實，製有勘驗筆錄、現場照片及附件三所示之複丈成果
    圖在卷可稽（詳卷第77至82頁），自堪信為真實。被告空言
    否認系爭土地非原告所有及未占用系爭土地云云，與上開證
    據相佐，難認為真實。
四、按所有人對於無權占有或侵奪其所有物者，得請求返還之，
    對於妨害其所有權者，得請求除去之，民法第767 條前段、
    中段分別定有明文；而以無權占有為原因，請求返還所有物
    之訴，被告倘係以「非無權占有」資為抗辯者，原告就被告
    無權占有之事實，並不負舉證責任。換言之，被告應就其取
    得占有係有正當權源之事實，舉證證明；倘被告不能證明其
    占有權源，則自應認原告之請求為有理由（最高法院92年度
    臺上字第312 號判決意旨參照）。本件被告占用原告所有系
    爭土地，且無一事不再理之適用，已如前述，而被告就其有
    何合法占用系爭土地之權源，又未據舉證，則原告主張被告
    無權占用系爭土地，自屬可採。
五、從而，原告依民法第767 條規定，請求被告將坐落苗栗縣南
    庄鄉○○里○段北獅里興小段一七五之九地號土地如附件三
    所示之附圖標示B 部分面積計一二九點三平方公尺範圍內之
    木屋拆除，並將上開範圍之土地返還原告，自屬有據，應予
    准許，爰判決如主文第1 項所示。
六、本件係依民事訴訟法第427 條第1 項規定適用簡易程序所為
    被告敗訴之判決，依同法第389 條第1 項第3 款規定，本院
    應依職權宣告假執行。
七、本件事證已臻明確，兩造其餘攻擊防禦方法及舉證，經核均
    與判決結果不生影響，爰無庸逐一論述，併此敘明。
八、訴訟費用負擔之依據：民事訴訟法第78條。
中    華    民    國    98    年    1     月    13    日
                  苗栗簡易庭法  官  張珈禎
以上正本係照原本作成。
如對本判決上訴，須於判決送達後20日內向本院提出上訴狀。
                            書記官  黃麗靜
中    華    民    國    98    年    1    月    13    日


司法院資訊處製作；財團法人民間司法改革基金會備份。
